【裁判字號】    99,訴,1747
【裁判日期】    991130
【裁判案由】    毒品危害防制條例
【裁判全文】
臺灣臺北地方法院刑事判決              99年度訴字第1747號
公  訴  人  臺灣臺北地方法院檢察署檢察官
被      告  施建揚
上列被告因違反毒品危害防制條例案件，經檢察官提起公訴（99
年度毒偵字第3404號），嗣因被告就被訴事實為有罪之陳述，經
本院告知簡式審判程序意旨，並聽取公訴人及被告之意見後，本
院合議庭裁定由受命法官獨任依簡式審判程序審理，判決如下：
    主  文
施建揚施用第一級毒品，累犯，處有期徒刑玖月。扣案之第一級
毒品海洛因壹包（含包裝袋壹只，驗前淨重零點貳肆肆公克，驗
後餘重零點貳肆貳公克）沒收銷燬。
    事  實
一、施建揚前於民國90年間因違反毒品危害防制條例案件，經臺
    灣桃園地方法院以90年度毒聲字第4722號裁定送觀察、勒戒
    後，經評定有繼續施用毒品傾向，復經同法院以90年度毒聲
    字第4979號裁定令入戒治處所施以強制戒治，並以91年度毒
    聲字第1184號裁定停止戒治，所餘期間付保護管束，惟被告
    因違反保護管束應遵守事項情節重大，再經同法院以91年毒
    聲字第2862號裁定撤銷停止戒治，復令入戒治處所強制戒治
    ，於93年7 月20日戒治期滿，於93年8 月11日由臺灣桃園地
    方法院檢察署檢察官以93年度戒毒偵字第232 號為不起訴處
    分確定。於觀察、勒戒及強制戒治執行完畢釋放後5 年內，
    又基於施用第一級毒品海洛因之犯意，自95年9 月3 某時起
    ，至同年10月22日某時止，在臺北市某址，施用第一級毒品
    海洛因2 次，經本院以96年度訴字第230 號判決判處有期徒
    刑8 月確定，嗣經本院以96年度聲減字第1414號裁定依中華
    民國96年罪犯減刑條例減為有期徒刑4 月確定，於97年1 月
    28 日 易科罰金執行完畢。
二、詎施建揚仍不知戒絕毒癮，明知海洛因係毒品危害防制條例
    第2 條第2 項第1 款所明定之第一級毒品，不得持有及施用
    ，竟基於施用第一級毒品海洛因之犯意，於99年9 月15日15
    時5 分許，在臺北市信義區○○○路132 號2 樓之6 住處內
    ，以將第一級毒品海洛因摻水置入注射針筒內施打身體之方
    式，施用第一級毒品海洛因1 次。嗣於同日15時30分許，因
    形跡可疑，為警在臺北市萬華區○○○路、峨嵋街口盤查查
    查獲，並扣得其所有之海洛因1 小包（驗前淨重0.244 公克
    、驗後餘重0.242 公克，與包裝袋無法析離），復經其同意
    採尿送驗結果呈嗎啡陽性反應，而悉上情。
三、案經臺北市政府警察局萬華分局報請臺灣臺北地方法院檢察
    署檢察官偵查起訴。
    理  由
一、按本件被告施建揚所犯係死刑、無期徒刑、最輕本刑為3 年
    以上有期徒刑以外之罪，其於準備程序就前揭被訴事實為有
    罪之陳述，經受命法官告知簡式審判程序之旨，並聽取其與
    公訴人之意見後，本院認無不得或不宜改依簡式審判程序進
    行之處，爰依刑事訴訟法第273 條之1 第1 項、第284 條之
    1 ，裁定本件由受命法官獨任進行簡式審判程序，合先敘明
    。
二、訊據被告對於上揭時、地施用第一級毒品海洛因之事實坦承
    不諱，且被告為警查獲後，於99年9 月15日16時17分許所採
    集之尿液，經送驗結果，呈嗎啡陽性反應，此有台灣尖端先
    進生技醫藥股份有限公司99年10月1 日濫用藥物檢驗報告、
    臺北市政府警察局偵辦毒品案件尿液檢體委驗單各1 份附卷
    可稽。且扣案之疑似海洛因粉末1 包，經送請交通部民用航
    空局航空醫務中心鑑定結果，認確含第一級毒品海洛因成份
    （驗前淨重0.244 公克、驗後餘重0.242 公克），此有交通
    部民用航空局99年9 月24日航藥鑑字第0996049 號毒品鑑定
    書1 紙在卷可憑。是被告上揭出於任意性之自白與事實相符
    ，應堪採為被告有罪之證據，則被告施用第一級毒品海洛因
    1 次之犯行，堪以認定。
三、按於92年7 月9 日修正公布、於93年1 月9 日施行之毒品危
    害防制條例第20條、第23條將施用毒品之刑事處遇程序，區
    分為「初犯」及「5 年內再犯」、「5 年後再犯」，依其立
    法理由之說明：「初犯」，經觀察、勒戒或強制戒治後，應
    為不起訴處分或不付審理之裁定；經觀察、勒戒或強制戒治
    執行完畢釋放後，「5 年內再犯」者，因其再犯率甚高，原
    實施之觀察、勒戒及強制戒治既已無法收其實效，爰依法追
    訴或裁定交付審理。至於經觀察、勒戒或強制戒治執行完畢
    釋放後，「5 年後再犯」者，前所實施之觀察、勒戒或強制
    戒治已足以遮斷其施用毒品之毒癮，為期自新及協助其斷除
    毒癮，仍適用「初犯」規定，先經觀察、勒戒或強制戒治之
    程式。從而依修正後之規定，僅限於「初犯」及「5 年後再
    犯」二種情形，始應先經觀察、勒戒或強制戒治程序。倘被
    告於5 年內已再犯，經依法追訴處罰，縱其第3 次（或第3
    次以上）再度施用毒品之時間，在初犯經觀察、勒戒或強制
    戒治執行完畢釋放5 年以後，已不合於「5 年後再犯」之規
    定，且因已於「5 年內再犯」，顯見其再犯率甚高，原實施
    觀察、勒戒或強制戒治，已無法收其實效，即應依該條例第
    10條處罰（最高法院95年第7 次刑事庭會議決定意旨、98年
    度台非字第12號刑事判決意旨參照）。被告前於90年間因違
    反毒品危害防制條例案件，經臺灣桃園地方法院以90年度毒
    聲字第4722號裁定送觀察、勒戒後，經評有繼續施用毒品傾
    向，復經同法院以90年度毒聲字第4979號裁定令入戒治處所
    施以強制戒治，並以91年度毒聲字第1184號裁定停止戒治，
    所餘期間付保護管束，惟被告因違反保護管束應遵守事項情
    節重大，再經同法院以91年毒聲字第2862號裁定撤銷停止戒
    治，復令入戒治處所強制戒治，於93年7 月20日戒治期滿，
    並經臺灣桃園地方法院檢察署檢察官於93年8 月11日以93年
    度戒毒偵字第232 號為不起訴處分確定。又基於施用第一級
    毒品海洛因之犯意，自95年9 月3 某時起，至同年10月22日
    某時止，在臺北市某址，施用第一級毒品海洛因2 次，經本
    院以96年度訴字第230 號判決判處有期徒刑8 月確定，有臺
    灣高等法院被告前案紀錄表1 紙在卷足參，其於第一次觀察
    、勒戒及強制戒治執行完畢釋放後5 年內有再犯施用毒品之
    情事，揆諸上揭說明，雖本次施用海洛因犯行距初犯經觀察
    、勒戒及強制戒治執行完畢釋放日已逾5 年，仍應依毒品危
    害防制條例第23條第2 項之規定予以處罰。
四、核被告所為，係犯毒品危害防制條例第10條第1 項之施用第
    一級毒品罪。被告施用第一級毒品前後，持有海洛因之低度
    行為，應為施用之高度行為所吸收，不另論罪。被告前於96
    年間因違反毒品危害防制條例案件，經本院以96年度訴字第
    230 號判決判處有期徒刑8 月確定，嗣經本院以96年度聲減
    字第1414號裁定依中華民國96年罪犯減刑條例減為有期徒刑
    4 月確定，於97年1 月28日易科罰金執行完畢之事實，有臺
    灣高等法院被告前案紀錄表1 份在卷可參，其受有期徒刑之
    執行完畢後，5 年以內故意再犯本件有期徒刑以上之罪，為
    累犯，應依刑法第47條第1 項之規定，加重其刑。爰審酌被
    告曾因施用毒品經施以觀察、勒戒執行及強制戒治執行完畢
    後，仍未能戒斷其施用毒品之惡習，顯見其自制力不足，且
    未能體悟施用毒品對自己、家人造成之傷害及社會之負擔，
    惟念所犯施用毒品罪乃屬戕害自身身心健康行為，尚未對他
    人造成實害及犯罪動機、手段等一切情狀，量處如主文所示
    之刑，以資懲儆。扣案之第一級毒品海洛因1 包（驗前淨重
    0.244 公克、驗後餘重0.242 公克），屬查獲之第一級毒品
    ，而用以盛裝上開毒品所用包裝袋1 只，以現今所採行之鑑
    驗方式，包裝袋仍會殘留微量毒品而無法將之完全析離，是
    上開第一級毒品海洛因1 包及用以盛裝毒品所用該只包裝袋
    ，均應依毒品危害防制條例第18條第1 項前段規定宣告沒收
    銷燬之。另鑑驗耗損之第一級毒品海洛因，既已滅失，爰不
    再行諭知沒收銷燬。
據上論斷，應依刑事訴訟法第273 條之1 第1 項、第284 條之1
、第299 條第1 項前段，毒品危害防制條例第10條第1 項、第18
條第1 項前段，刑法第11條前段、第47條第1 項，判決如主文。
本案經檢察官蒲心智到庭執行職務。
中    華    民    國    99    年    11    月    30    日
                  刑事第十八庭  法  官  林芳華
以上正本證明與原本無異。
如不服本判決應於收受送達後10日內向本院提出上訴書狀，並應
敘述具體理由；其未敘述上訴理由者，應於上訴期間屆滿後20日
內向本院補提理由書（均須按他造當事人之人數附繕）「切勿逕
送上級法院」。
                                書記官  林鈴芬
中    華    民    國    99    年    11    月    30    日
附錄本案論罪科刑法條
毒品危害防制條例第10條
施用第一級毒品者，處 6 月以上 5 年以下有期徒刑。
施用第二級毒品者，處 3 年以下有期徒刑。

司法院資訊處製作；財團法人民間司法改革基金會備份。
